臺灣桃園地方法院民事判決　九十二年國字第二二號
　　原　　　告　丙○○
　　訴訟代理人　乙○○
　　被　　　告　國防部陸軍總司令部
　　法定代理人　甲○○
右當事人間請求國家損害賠償事件，經本院於中華民國九十三年八月二十七日言詞辯
論終結，判決如左：
    主    文
被告應給付原告新台幣佰零陸萬零伍佰捌拾壹元及自民國九十三年八月十七日起至
清償日止，按年息百分之五計算之利息。
原告其餘之訴駁回。
訴訟費用由被告負擔二分之一，餘由原告負擔。
    事    實
甲、原告方面：
一、聲明：被告應給付原告新台幣（下同）七百十萬一千二百零八元及自民國（下同
    ）九十三年二月二十三日起訴補充狀繕本送達翌日起至清償日止，按年息百分之
    五計算之利息。
二、陳述：
  (一)原告原係國防部所屬馬防部步一營營部連陸軍下士，於九十年五月四日奉排長楊
    詠翔中尉之命，與下士謝江河及二位士兵前往馬祖南竿福澳港與林來發連長會合
    ，一同搭乘小艇至黃官嶼布置基地測驗射擊靶架，在勘查靶位地點時，因原告右
    腳下方之未爆彈突然爆炸，致原告右腳踝及腳跟均被炸斷，輾轉送回三軍總醫院
    急救，因右腳組織已壞死，致右膝下截肢，經以因公一等殘撫卹，並於九十年六
    月二十三日依額退伍。
  (二)本件發生事故之黃官嶼係國軍馬祖防衛司令部之重機槍與迫炮射擊訓練場，為公
    有公共設施，原告遭未及清除之未爆彈炸傷，顯係肇因於被告機關對於前開設施
    管理之欠缺，被告機關自應依國家賠償法第三條第一項負國家賠償責任。
  (三)茲將原告請求賠償之項目臚列如下：
    1.增加生活上支出部分：
      原告因系爭事故致右膝下截肢，而有裝設義肢之必要，被告已支付第一次之義
      肢費用二十九萬元，因義肢每六年需更換一次，計至平均餘命尚須耗用八支，
      合計二百三十二萬元。
    2.減少勞動能力損失部分：
      原告係膝下截肢，依勞工保險給付標準表為六級殘廢，該殘廢等級喪失勞動能
      力程度為百分之七六點九，以原告每月薪資二萬七千五百三十元計算，原告勞
      動能力年損失額為二十五萬四千二百五十二元，扣除被告每年支付之贍養金十
      四萬三千零四十元，被告每年尚應支付原告減少勞動能力損失十一萬一千二百
      十二元，至原告年滿六十歲止，合計三百七十八萬一千二百零八元。
    3.精神慰撫金部分：
      原告正值青春年華前程似錦之際，因公有公共設施管理欠缺遭致截肢之痛，不
      但因此終身行動不變，勞動、運動、就學等能力機會均受嚴重影響，若體重不
      能適當控制，即有惡化之虞，且需家人長期之照顧，身心備受煎熬，為此請求
      精神慰撫金一百萬元。
    4.綜上，被告應賠償原告七百十萬一千二百零八元及法定遲延利息。
三、證據：提出三軍總醫院診斷證明書、統一發票、保固卡、撫卹令、退伍令、平均
    薪資量表、國防部陸軍總司令部國家賠償審議委員會九十二年五月五日郵法字第
    九二○○○○五七二號函各一件（以上均為影本）為證。
乙、被告未於言詞辯論期日到場，亦未提出書狀作何聲明或陳述。
丙、本院依職權向三軍總醫院函查原告於裝設義肢後，得否恢復部分勞動能力及裝設
    義肢後減損勞動能力之程度為何。
    理      由
一、本件被告法定代理人原為霍守業，嗣於九十三年五月二十日本院審理中變更為甲
    ○○，經本院於九十三年八月五日裁定命甲○○承受為被告之法定代理人，續行
    訴訟，合先敘明。按訴狀送達後，原告不得將原訴變更或追加他訴，但減縮應受
    判決事項之聲明者，不在此限；不變更訴訟標的，而補充或更正事實上或法律上
    之陳述者，非為訴之變更或追加，民事訴訟法第二百五十五條第一項第三款、第
    二百五十六條分別定有明文。本件原告於起訴狀請求(一)被告應賠償原告自九十年
    六月二十三日起至原告年滿六十歲止，給付原告每年新台幣十一萬一千二百十二
    元；(二)被告應自九十七年六月起至原告無法行動止，每六年給付原告二十九萬元
    ，並隨物價波動調整；(三)被告應給付原告一次慰撫金一百萬元，並自九十二年五
    月一日起，按年息百分之五計算之利息；嗣於本院審理中更正法律上之陳述為被
    告應給付原告七百十萬一千二百零八元，暨減縮利息起算日自九十三年二月二十
    三日起訴補充狀繕本送達翌日起至清償日止，按年息百分之五計算之利息，揆諸
    前揭法條，應予准許，合先敘明。本件被告經合法通知，未於言詞辯論期日到場
    ，核無民事訴訟法第三百八十六條各款所列情形，爰依原告之聲請，由其一造辯
    論而為判決。
二、本件原告於九十二年四月二十一日向被告請求國家賠償，被告逾三十日不與原告
    協議之事實，業據原告提出國家賠償請求書及國防部陸軍總司令部九十二年五月
    五日郵法字第九二○○○○五七二號函各一件為證，原告提起本件訴訟，合於國
    家賠償法第十一條第一項所定協議先行之程序。
三、原告主張其原係馬防部步一營營部連下士，於九十年五月四日奉排長楊詠翔中尉
    之命，至被告管理之黃官嶼佈置基地測驗射擊靶架，因該基地遺有未清除之未爆
    彈，該未爆彈突然爆炸致炸斷原告之右腳踝及腳跟，經送往三軍總醫院手術治療
    結果受有右膝下截肢之重傷等事實，業據其提出診斷證明書、國防部九十年七月
    五日密球字第六九九四號函、退伍令各一件為證，而被告已於相當時期受合法
    之通知，既未於言詞辯論期日到場，亦未提出書狀作何聲明、陳述以供本院審酌
    ，依民事訴訟法第二百八十條第三項前段準用同法條第一項之結果，視同被告對
    於原告主張之事實自認，故堪信原告主張為真實。
四、按公有公共設施因設置或管理有欠缺，致人民生命、身體或財產受有損害者，國
    家應負損害賠償責任；國家賠償，除依本法規定外，適用民法規定，國家賠償法
    第三條第一項、第五條分別定有明文。而所謂公共設施，係指供公共或公務目的
    使用之有體物或其他設備而言。又所謂管理有欠缺者，係指公共設施於建造後未
    善為保管，怠為修護致該物發生瑕疵，復未為必要之防護措施，致使該公共設施
    欠缺通常應具備之安全性而言。且該條項所規定公有公共設施因設置或管理有欠
    缺而生之國家賠償責任，係採無過失責任賠償主義，不以故意或過失為責任要件
    ，祇須公有之公共設施因設置或管理有欠缺，致人民生命、身體或財產受損害者
    ，國家或其他公法人即應負賠償責任，至國家或其他公法人對該設置或管理之欠
    缺有無故意或過失，或於防止損害之發生已否盡注意義務，均非所問（最高法院
    八十五年台上字第二七七六號判例、七十三年度台上字第五八四號判決參照）。
    本件被告管理之黃官嶼佈置基地遺留有未爆彈未清除，致使該基地欠缺通常應具
    備之安全性，其管理自有所欠缺，而原告因該未爆彈爆炸，致炸斷右腳踝及腳跟
    ，則原告所受之傷害與被告就該基地管理之欠缺間有相當因果關係，被告應就原
    告之損害負賠償責任。
五、茲就原告請求之項目及金額是否有據，分述如下：
  (一)增加生活上支出部分：
    按因侵權行為致肢體殘障而需裝置義肢者，得請求義肢之賠償，倘將來必須按期
    更換義肢，則此為其維持傷害後身體及健康之必要支出，非不得請求（最高法院
    六十五年十月二十日民庭庭推總會決議意旨參照）。原告因遭未爆彈炸傷致右下
    肢膝下截肢，需裝置義肢始能行動，且屬因傷害而增加生活上需要之費用，則原
    告請求被告給付裝置義肢之費用，自屬有據。再原告主張其裝置義肢一具為二十
    九萬元，每六年需更換一次之事實，有統一發票及保固卡各一件為證，並為被告
    所不爭執，應可採信。查原告為六十六年七月十二日生，依內政部所頒九十年度
    台閩地區男性平均餘命表，原告尚有餘命五十一點○五年，依照前述六年更換一
    次計算，除九十年已裝一具外（此部分原告主張被告已支付，故不請求），尚須
    更換八具，扣除霍夫曼中間利息，共計一百零五萬九千七百八十元（計算方式如
    附表所示）。
  (二)減少勞動能力損失部分：
    查原告因遭此災害，右下肢膝下截肢，殘廢程度固符合殘廢給付標準表第六級殘
    廢，而依勞工殘廢給付標準表所載，第六級殘廢者，喪失勞動能力程度為百分之
    七六點九，是原告主張其喪失勞動能力程度為百分之七六點九，原非無據，然原
    告既有裝置義肢，而裝設義肢後，應能恢復部分勞動能力，其減損勞動能力之程
    度，約為正常人之四分之一至三分之一等情，有國防大學國防醫學院三軍總醫院
    九十三年五月十八日集逵字第九三○○一○六三五號函一件在卷可憑，本院審酌
    原告於裝設義肢後，其行走雖與常人無太大差異，然仍遺有不能久站、上、下樓
    梯吃力等後遺症，認減少勞動能力程度應為三分之一為適當，又原告主張專科畢
    業生每月薪資為二萬七千五百三十元之事實，業據其提出各行各業平均薪資量表
    一件為證，並為被告所不爭執，是應認原告每年減少之勞動能力為十一萬零一百
    二十元（27530＊12/3=110120）。另原告主張應自九十年六月二十三日起算勞動
    能力損失，然原告目前尚在大學就讀，並無工作，將於九十五年七月間畢業乙情
    ，業據原告自承在卷（見本院九十三年七月二十三日言詞辯論筆錄），則勞動能
    力損失應自其大學畢業即九十五年七月起算始為合理，參酌勞工非年滿六十歲，
    不得強制其退休，為勞動基準法第五十四條第一項第一款所明定，應認原告勞動
    能力可至六十歲止，是其尚有勞動年數三十一年，總計原告減損勞動能力而於現
    在得一次請求賠償之金額，扣除依霍夫曼計算法計算之中間利息，為一百八十萬
    零八百零一元（110120*〈20.0000000-0.0000000〉= 0000000），逾此範圍之請
    求，即屬無據。至原告主張每年領取之撫卹金十四萬三千零四十元，係依軍人撫
    卹法（公法）之規定而受領之給與，其性質與依民法規定請求減少勞動能力之損
    害全異其趣，依法不應由應賠償之勞動能力損害中予以扣除，附此敘明。
  (三)慰撫金部分：
    本件原告於事發時為現役軍人，年僅二十餘歲，因此事故致右下肢膝關節以下截
    肢，終身需裝設義肢，行動不便，肢體活動上不及常人，身體及精神上之痛苦，
    不言可喻，爰審酌原告於服役中發生事故，被告國防部陸軍總司令部為政府機關
    與原告精神上所受痛苦之程度等一切情狀，認原告請求之精神慰撫金以七十萬元
    為相當，逾此範圍之請求，不應准許。
  (四)綜上所述，原告得請求被告賠償增加生活上支出一百零五萬九千七百八十元，減
    少勞動能力損失一百八十萬零八百零一元及精神慰撫金七十萬元，合計三百五十
    六萬零五百八十一元，然原告自承被告前曾支付之慰問金五十萬元，自應予以扣
    除，是原告得請求被告賠償之金額為三百零六萬零五百八十一元。
六、從而，原告依國家賠償法請求被告賠償三百零六萬零五百八十一元及自九十三年
    二月二十三日起訴補充狀繕本送達翌日即九十三年八月十七日起至清償日止，按
    年息百分之五計算之利息，為有理由，應予准許，逾此範圍之請求，即屬無據，
    應予駁回。
七、據上論結，原告之訴為一部有理由，一部無理由，依民事訴訟法第三百八十五條
    第一項前段、第七十九條，判決如主文。
中　　　華　　　民　　　國　　九十三　　年　　　八　　　月　　三十一　　日
                                    臺灣桃園地方法院民事第三庭
                                                法　　　官　劉佩宜
右為正本係照原本作成
如對本判決上訴應於判決送達後廿日內向本院提出上訴狀
中　　　華　　　民　　　國　　九十三　　年　　　八　　　月　　三十一　　日
                                                法院書記官　吳仁心
附表：
97.06.00      000000*0.00000000（霍夫曼第六年係數）=000000
000.06.00     000000*0.0000000（霍夫曼第十二年係數）=000000
000.06.00     000000*0.00000000（霍夫曼第十八年係數）=000000
000.06.00     000000*0.00000000（霍夫曼第二十四年係數）=000000
000.06.00     000000*0.00000000（霍夫曼第三十年係數）=000000
000.06.00     000000*0.0000000（霍夫曼第三十六年係數）=000000
000.06.00     000000*0.00000000（霍夫曼第四十二年係數）=00000
000.06.00     000000*0.00000000（霍夫曼第四十八年係數）=84058
              合計為一百零五萬九千七百八十元
